臺灣高等法院交通事件裁定　　　　　100年度交抗字第1017號
抗　告　人
即受處分人　陳玟璋
上列抗告人因違反道路交通管理處罰條例案件，不服臺灣新竹地
方法院中華民國100年7月5日裁定（100年度交聲字第229號；原
處分案號：交通部公路總局新竹區監理所新竹市監理站竹監新三
字第裁51-E00000000號），提起抗告，本院裁定如下：
    主  文
抗告駁回。
    理  由
一、按駕駛人駕駛汽車，應遵守道路交通標誌、標線、號誌之指
    示；汽車行駛至交岔路口，其行進、轉彎應遵守燈光號誌或
    交通指揮人員之指揮；道路交通安全規則第90條、第102條
    第1項第1款分別定有明文。而汽車駕駛人，行經有燈光號誌
    管制之交岔路口闖紅燈者，依道路交通管理處罰條例第53條
    第1項規定，應處新臺幣（下同）1,800元以上5,400元以下
    罰鍰，並依同條例第63條第1項第3款規定，記違規點數3點
    。又依同條例第3條第8款之規定，此所稱之「汽車」，包括
    機器腳踏車。
二、抗告人即受處分人陳玟璋於民國100年1月31日9時28分許，
    騎乘車號BXM-762號重型機車，沿新竹市○○路，行經新竹
    市○○路與南門街口時，因有「闖紅燈（直行）」之違規行
    為，經新竹市警察局第三分局南門派出所警員攔停，並填掣
    竹市警交字第E000 00000號舉發違反道路交通管理事件通知
    單，當場舉發，原處分機關據而依道路交通管理處罰條例第
    53條第1項及第63條第1項第3款規定，裁處受處分人罰鍰1,8
    00元，並記違規點數3點等情，有本件裁決書、新竹市政府
    警察局舉發違反道路交通管理事件通知單及新竹市政府警察
    局第三分局100年3月10日竹市警三分五字第1000006425號函
    在卷可參（見原審卷第6至11頁）。嗣受處分人聲明異議，
    經原審傳訊證人即舉發本件交通違規事件之警員陳文堅，證
    人陳文堅具結證稱：其係親眼看到受處分人騎乘重型機車闖
    越紅燈等語明確，原審並參酌：(1)證人陳文堅係依法令執行
    交通秩序維護職務之警察人員，對違規行為人並無主觀好惡
    ，又與受處分人互不相識，亦無私怨仇隙，衡情證人陳文堅
    應無設詞構陷誣指受處分人之必要，再證人陳文堅係經具結
    後始為上開證述，當無甘冒受偽證罪之追訴處罰，為與事實
    不符之虛偽陳述之理；(2)當場舉發交通違規事件，並不以錄
    影或照相存證為其要件，亦不以舉發錄影或照片為唯一之證
    明方法，若舉發警員係親眼見聞違規經過，並經以證人之身
    分具結後為證述，此證人證詞仍不失為證明方法之一種，因
    交通違規行為本質，多屬動態且係在瞬間發生，為達成立即
    取締維持交通秩序目的所必要，須委由當場執行取締違規公
    務員之立即性之認識與判斷，實難強求執行交通勤務之警員
    同時進行拍照採證，而道路交通管理處罰條例等法規中，亦
    無強制要求警員必須另有其他積極證據（如其他目擊證人之
    證詞或拍攝採證照片）等佐證，始得為處分之規定；(3)佐以
    當時時間為上午9時28分許，天氣良好，無光線不足，亦無
    視線受阻之疑慮，可排除誤認可能性等情，認受處分人之異
    議無理由，爰為駁回之裁定。
三、抗告意旨略以：受處分人未闖紅燈，本案舉發警員雖與受處
    分人無嫌隙，但仍有可能亂開罰單；本案舉發之警員有資格
    作證嗎？不能硬逼受處分人認本件違規事件云云。
四、經查：受處分人於上開時、地，於其行車方向之新竹市○○
    路路口前之行車管制號誌為紅燈時，騎乘機車闖越紅燈直行
    通過路口之事實，業據證人陳文堅於原審具結證述在卷，並
    有證人陳文堅於原審當庭提出之說明本件路口情形之照片2
    張及其於原審當庭繪製之現場圖1份在卷可稽（見原審卷第1
    4至17頁）。依證人陳文堅於原審之證述，當時時間為白晝
    ，天氣情況佳，其本人在南門街與林森路交岔路口之南門街
    路口前等紅燈，當南門街路口已為變綠燈時即林森路路口之
    燈號顯示紅燈時，見受處分人騎乘機車闖越林森路口之紅燈
    直行，在其面前通過，則證人陳文堅所在位置與受處分人所
    騎乘機車距離頗近，當無因視線阻礙等因素而產生誤判之虞
    。而受處分人於原審與證人陳文堅對質時，亦承認其當時有
    騎乘機車通過上開路口，僅辯稱：若我有闖紅燈，警察不可
    能那麼快攔到我，當天我才騎時速20至30公里而已云云（見
    原審卷第15頁），惟道路交通工具之使用人闖越紅燈，有時
    係因未注意燈號所致，是否有闖越紅燈之違規行為與車速之
    快慢，無必然之連結關係，受處分人此一辯解，不足以影響
    證人陳文堅於原審具結證述之證明力。受處分人抗告理由指
    稱：警員仍有可能亂開罰單云云，於本件而言，核屬無憑據
    之詞。又證人陳文堅雖為舉發人，然同時亦為目擊證人，具
    有不可替代性，法律上更任何其不具證人適格之規定，受處
    分人抗告理由質疑本案舉發警員之證人適格，亦無足取。
五、綜上所述，受處分人所持抗告理由皆無足採，其有於上揭時
    、地，騎乘機車行經有燈光號誌管制之交岔路口闖紅燈之違
    規事實，應可認定。從而，原審認原處分機關依道路交通管
    理處罰條例第53條第1項及第63條第1項第3款規定，裁處受
    處分人罰鍰1,800元，並記違規點數3點，於法無違，駁回受
    處分人之異議，於法相符。受處分人抗告理由，徒憑己意，
    指摘原審裁定，核無理由，應予駁回。
據上論結，應依道路交通管理處罰條例第89條前段，刑事訴訟法
第412條，裁定如主文。
中    華    民    國    100    年    8    月     2    日
                  刑事第十三庭  審判長法  官  曾德水
                                      法  官  宋松璟
                                      法  官  王復生
以上正本證明與原本無異。
不得再抗告。
                                      書記官  陳靜雅
中    華    民    國   100    年    8     月    2     日